臺北高等行政法院判決
                                       99年度簡字第837號
原      告　陳志鴻
被      告　財政部臺灣省北區國稅局
代　表　人　吳自心（局長）住同上
訴訟代理人  邱雅惠
上列當事人間綜合所得稅事件，原告不服財政部中華民國99年9
月28日台財訴字第09900351210 號及台財訴字第09900351220 號
訴願決定，提起行政訴訟，本院判決如下：
    主  文
原告之訴駁回。
訴訟費用由原告負擔。
　　事實及理由
一、程序事項：本件因屬不服行政機關所為稅捐課徵而涉訟，其
    標的金額為新臺幣（下同）10萬9,889 元，係在40萬元以下
    ，依行政訴訟法第229 條第1 項第1 款規定，應適用簡易程
    序，另依同法第233 條第1 項規定，不經言詞辯論逕行判決
    ，合先敘明。
二、事實概要：原告民國（下同）94年度及95年度綜合所得稅結
    算申報，分別列報取自行政院衛生署新竹醫院（下稱新竹醫
    院）執行業務收入413,253 及287,455 元，必要費用及成本
    322,337 及224,215 元，執行業務所得90,916及63,240元，
    經被告依查得資料認定該筆所得之性質應屬薪資，核定薪資
    所得413,253 及287,455 元，歸課核定原告當年度綜合所得
    總額2,304,294 及2,497,069 元，補徵稅額58,576及51,313
    元。原告不服，申請復查，經被告99年6 月4 日北區國稅法
    二字第0990007662號及第0990007663號復查決定（下稱原處
    分）駁回後，提起訴願亦經決定駁回，遂提起本件行政訴訟
    。
三、原告起訴主張下列各情，並聲明原處分及訴願決定均撤銷：
  (一)原告自92年7 月起於現住處開業診所執行泌尿科診業務（診
    所名稱為：陳志鴻泌尿科診所，編一編號為00000000），原
    告為診所負責人醫師，於診所執行業務看診時間為每週一至
    週六。原告之診所前應新竹醫院之邀，與新竹醫院簽立醫療
    合作契約書，訂約當事人分別為新竹醫院與陳志鴻泌尿科診
    所（以原告為代表人）。依該契約書第1 條約定：「一雙方
    得依他方請求，派醫師或其他醫事人員至他方提供診療、諮
    詢、學術演講、教學示範等交流服務。..三雙方得因教學或
    病患病情需要，優先由他方會診、轉院診療及辦理代檢業務
    。..。」、第2 條關於服務酬勞之約定，第1 項亦約定：「
    雙方合作內容各款若有費用事宜，雙方依實際內容衡酌，另
    行約定計酬標準。..」；第3 項：「因應健保給付之浮動，
    凡手術、檢查若以健保點數換算成支援費用之支援醫師，費
    用計算方式由本院另行商議。」、第2 項約定：「酬勞之請
    領：前款費用應按月於次月20日前撥付。」。
  (二)另因配合新竹醫院之門診行政作業（安排掛號、跟診護士等
    ）之便利，原告固定於每週4 下午代表診所依約至新竹醫院
    進行門診或手術或檢查，原告之所以至新竹醫院提供醫療服
    務，係基於履行陳志鴻泌尿科診所與新竹醫院間之醫療合作
    契約；此外，原告均獨立執行診所醫療業務，完全不受新竹
    醫院之管理、監督，亦不受新竹醫院之約束及考核，與新竹
    醫院間並無僱傭關係，該服務酬勞之屬性係新竹醫院基於醫
    療合作契約所給付之報酬，係屬「診所與行政院衛生署所屬
    醫療機構合作所取得之收入」。
  (三)依財政部95年4 月7 日台財稅字第0950451323號函釋（下稱
    財政部95年4 月7 日函釋）訂定發布「94年度執行業務者費
    用標準」第(四)點規定「診所與行政院衛生署所屬醫療機構合
    作所取得之收入，比照(一)(二)減除必要費用」及財政部96年3
    月7 日台財稅字第09604517870 號函釋（下稱財政部96年3
    月7 日函釋）令訂定發布「95年度執行業務者費用標準」第
    (五)點規定「診所與行政院衛生署所屬醫療機構合作所取得之
    收入，比照(一)(二)減除必要費用」之計算方式，此收入依上開
    規定既列為診所收入，自屬執行業務所得，原告於申報94、
    95年度綜合所得稅時，將新竹醫院於年度依醫療合作契約第
    2 條第2 項約定，撥付至原告之診所指定受款帳戶之金額各
    計為413,253 元（94年度）、287455元（95年度）收入，依
    上開財政部函令訂定發布之「94、95年度執行業務者費用標
    準」之規定，計算必要費用及成本各計322,337 元（94年度
    ）、224,215 元（95年度），執行業務所得各為90,916元（
    94年度）、63,240元（95年度），以此報繳足額綜所稅。
  (四)被告認定前述94、95年度由新竹醫院撥付之金額413,253 元
    （94年度）、287,455 元（95年度）收入為薪資所得之主要
    理由為：原告係陳志鴻泌尿科診所負責人，94、95年度依醫
    療合作契約於新竹醫院內提供專業服務，每週4 下午為固定
    門診時間，門診費用依門診人數10人內500 元（超過1 人，
    40元/ 人），手術費依健保點數36% （即手術費60% 60
    % ）計算，原告主要係提供其知識勞務以換取報酬，本質上
    保證有收入，不生盈虧問題，與執行業務者自力營生之特性
    未符云云。惟：
    1.本件原告係基於陳志鴻泌尿科診所與新竹醫院間之醫療合
    　作契約，代表診所提供醫療服務，非基於個人與新竹醫院
    　間之僱傭關係。本件因原告同時為診所負責人且為提供醫
    　療服務之醫師，以致不易區別。舉例而言，假設代表診所
    　前往新竹醫院看診、手術等提供醫療之人非僅原告一人，
    　而係由診所其他合夥聯合執業醫師代表診所前往提供醫療
    　服務，（即依合作契約書第1 條第1 項約定），則代表診
    　所赴新竹醫院其他聯合執業之合夥醫師所提供之診療交流
    　服務所得之報酬，依契約第2 條所約定，得向新竹醫院請
    　領報酬者應為訂立契約之診所，而非各該由診所所派之個
    　別醫師，亦即新竹醫院依約每月撥付之費用及報酬之對象
    　應係陳志鴻泌尿科診所，可見此部分之收入，其性質當屬
    　上開財政部「94、95年度執行業務者費用標準」之「診所
    　與行政院衛生署所屬醫療機構合作所取得之收入」類型，
    　而非新竹醫院發給之薪資。此亦可由契約第3 條第1 項約
    　定：「未依約核付職務酬勞，經書面催繳無效者，該方得
    　終止他方之合作，並依相關法律關規定追償，他方不得異
    　議。」，可知如有給付報酬一方未依約核付報酬者，經催
    　繳無效，他方得終止契約；亦即新竹醫院如未依撥付報酬
    　，得終止契約者應係陳志鴻泌尿科診所，此於假定診所有
    　原告以外之合夥執業醫師依約提供醫療服務時，即可見其
    　區別，有權終止合作契約者，應係診所而非原告以外之提
    　供醫療之個別醫師。以此對照，益徵該等收入之性質如前
    　述，甚為明確。
  　2.再者，原告為履行該醫療合作契約，代表診所至新竹醫院
    　提供醫療服務，原告即須停止原時段本應於診所看診執行
    　醫療之業務，但對於診所之人事費用（即護理人員、行政
    　人員、藥劑生之薪資）等各項費用，仍應照常支付而由診
    　所自行負擔。甚且原時段於診所執行看診醫療之收入未必
    　低於同一時段於新竹醫院提供門診等醫療之報酬，該報酬
    　如低於原告於診所同一時段支出之人事等各項費用（因事
    　實上診所僅有原告一名醫師，故必然須停止診所之門診，
    　但護理人員、藥劑生等之薪資均是月薪制，無法扣除，診
    　所仍須支付此時段之薪資，而診所此時段之收入為零收入
    　），不論就診所或原告而言，均是虧損，豈可謂並無盈虧
      問題？從而，被告及訴願機關等均未細究原告提供醫療服
      務係基於履行診所與新竹醫院之契約，所得報酬屬診所收
    　入；且原告因代表診所提供新竹醫院之醫療服務，於診所
    　之費用亦增加支出（即人事費用須照常支出，但該時段診
    　所停診並無收入）且提供新竹醫院之醫療服務報酬，可能
    　低於該時段該所之支出而出現該時段之虧損，而不論該人
    　事費用等支出或虧損均須自行負擔等情形，遽而謂原告主
    　要係提供其知識勞務以換取報酬，本質上保證有收入，不
    　生盈虧問題，與執行業務者自力營生之特性未符云云，錯
    　誤認定該等收入為薪資所得，自非有理。
  (五)被告另稱：該醫療合作契約形式上雖係新竹醫院與陳志鴻泌
    尿科診所簽訂，惟實際提供勞務及收取勞務報酬均係原告，
    且系爭支援醫師報酬，由新竹醫院直接匯入原告個人帳戶，
    與診所無關，系爭酬勞核屬原告薪資所得云云。惟：
  　1.本件與新竹醫院訂立醫療合作契約者為陳志鴻泌尿科診所
    　，而非原告個人，此為被告及訴願機關所是認，並有合作
    　契書可稽，但依該合作契約第1 條、第2 條之約定，診所
    　可指派之醫師非必限負責醫師或原告，請領報酬之適格者
    　應係診所，而非個別醫師。更甚者，依合作契約第1 條及
    　第2 條、第3 條，雙方均互有提供醫療交流服務之可能，
    　假定係新竹醫院派其醫師至陳志鴻泌尿科診所提供診療服
    　務，陳志鴻泌尿科診所應給付之報酬，依契約書第2 條約
    　定，撥付對象應係新竹醫院，而非該被指派提供醫療之個
    　別醫師，以此為例對照說明，更足見系爭94、95年度由新
    　竹醫院撥付金額413,253 元（94年度）、287,455 元（95
      年度），絕非與診所無關之個人薪資所得。
  　2.至於該等系爭金額新竹醫院直接匯入原告個人帳戶乙節，
    　因原告於提供一撥款用之帳戶，原告未慮及事後會發生如
    　此複雜問題，乃便宜行事以個人郵局帳戶提供予新竹醫院
    　；惟縱然如此，締約主體之陳志鴻泌尿科診所始為有權請
    　領報酬者，其自亦有權指定該報酬撥付之帳戶，是以假定
    　診所指定撥付之帳戶為契約以外之第三人，亦不影響契約
    　之性質及給付關係，亦即甚且可指定第三人之帳戶為受款
    　帳戶，於該契約關係及給付之性質均不生影響；由此可知
    　，尚不得以該新竹醫院撥付款項係匯款至原告名義之帳戶
    　，即率斷該報酬係屬原告個人薪資所得，與診所無關。
  (六)退萬步言之，如鈞院認陳志鴻泌尿科診所因係原告個人獨立
    開設執行醫療業務，與原告個人之關係無法於法律上切割視
    之。則依原告開設診所與新竹醫院約定之「門診費用依門診
    人數10人內500 元（超過1 人，40元/ 人），手術費依健保
    點數36% （即手術費60% 60% ）」之計算方式，亦應屬
    拆帳之約定。至少應屬財政部90年12月27日台財稅字第0900
    457146函釋（下稱財政部90年12月27日函釋）所指「執行業
    務者費用標準..所稱之『駐診拆帳』，係指醫療機構與西醫
    師間無僱傭關係，駐診醫師提供醫療專業知識與技術，而醫
    療機構提供護理人員、醫療器材及場所，雙方按駐診收入依
    合約所訂拆帳比例給付報酬而言。」之情形至明。（此與一
    般醫院與院內聘用醫師為規避稅捐目的而將僱傭契約改訂為
    駐診合約之情形，容有重大不同。）故而，本件前述94、95
    年度由新竹醫院撥付之金額收入，亦應依財政部95年4 月7
    日函釋發布之「94年度執行業務者費用標準」第(三)點規定：
    「西醫師在醫療機構駐診，駐診收入係與醫療機構拆帳者，
    按實際拆帳收入減除20% 必要費用」及財政部96年3 月7日
    函釋發布之「95年度執行業務者費用標準」第(四)點規定：「
    西醫師在醫療機構駐診，駐診收入係與醫療機構拆帳者，按
    實際拆帳收入減除20% 必要費用」辦理，亦即該等收入可減
    除20% 必要費用後再予計算所得及課稅，而非薪資所得；否
    則以被告或訴願機關之見解，未察此種駐診拆帳醫療合作契
    約之特性，反而機械式地著重於醫師「提供其知識勞務以換
    取報酬，本質上保證有收入生盈虧問題，與執行業務者自力
    營生之特性未符」，即一概認為係薪資所得，如此一來，前
    開財政部函釋所揭示之「醫療機構與西醫師間無僱傭關係，
    駐診醫師提供醫療專業知識與技術，而醫療機構提供護理人
    員、醫療器材及場所，雙方按駐診收入依合約所訂拆帳比例
    給付報酬」之「駐診拆帳」方式，即無成立之可能，該函釋
    內容亦形同具文，殊不合理等語。
四、被告則以下列各情置辯，並聲明駁回原告之訴：
  (一)按行為時所得稅法第14條第1 項第3 類明定所謂薪資所得，
    係指凡公、教、軍、警、公私事業職工薪資及提供勞務者之
    所得；其所得之計算，以在職務上或工作上取得之各種薪資
    收入為所得額，包括：薪金、俸給、工資、津貼、歲費、獎
    金、紅利及各種補助費。足見所謂薪資所得不以僱傭關係所
    得之報酬為限，提供勞務亦不限於體力勞動，所得報酬之方
    式不限於固定之月薪，且其工作不一定須完全聽命於人，舉
    凡基於職務關係，提供勞務換取報酬，不必負擔盈虧之責者
    ，除非法令有特別規定，例如稿費、講演之鐘點費，依所得
    稅法施行細則第8 條之5 第3 項，屬執行業務所得外，均應
    歸類為薪資所得，合先敘明。
  (二)本件原告94及95年度依醫療合作契約於新竹醫院內提供醫療
    專業服務，每週四下午為固定門診時間，門診費用依門診人
    數10人內500 元（超過1 人40元），手術費依健保點數36%
    （手術費60% 60% ）計算，無須自行負擔其他業務費用
    ，是原告僅單純提供勞務獲得報酬，本質上保證有收入，不
    生盈虧問題，有別於執行業務者須自行負擔執行業務所需成
    本費用、並負盈虧及經營風險；又該醫療合作契約形式上雖
    係新竹醫院與陳志鴻泌尿科診所簽訂，惟實際提供勞務及收
    取勞務報酬均係原告本人，且系爭支援醫師酬勞係由新竹醫
    院直接匯入原告個人帳戶，有醫療合作契約書、行政院衛生
    署新竹醫院特約（支援）醫師門診酬勞費申請表、所得單位
    所得扣繳資料明細表及新竹醫院97年10月1 日新醫人字第09
    70005983號函、98年7 月28日新醫人字第0980004466號函附
    相關資料影本可稽，揆諸首揭規定，原核定並無不合，請予
    維持。
  (三)至原告主張依其開設診所與新竹醫院之合約約定之報酬計算
    方式，亦應屬拆帳之約定乙節，按財政部90年12月27日台財
    稅字第0900457146號函釋：「執行業務者費用標準第11款第
    6 目所稱之『駐診拆帳』，係指醫療機構與西醫師間無僱傭
    關係，駐診醫師提供醫療專業知識與技術，而醫療機構提供
    護理人員、醫療器材及場所，雙方按駐診收入依合約所訂拆
    帳比例給付報酬而言。」之意旨，駐診拆帳旨在於駐診醫師
    與醫療機構間按「駐診收入」依合約所訂拆帳比例給付報酬
    。而本件之致酬標準係按(一)門診：1.一般支援醫師基本致酬
    500 元/ 次。2.額外績效40元/ 每一病人。3.遠距離之支援
    醫師另發車馬費。(二)手術：按健保點數36% （手術費60%
    60% ）計算，核與前揭『駐診拆帳』係按「駐診收入」依
    合約所訂拆帳比例給付報酬不符，況本件係依看診人數或手
    術次數等業務量支付酬金，仍屬原告因工作上提供勞務之報
    酬，核屬薪資所得，尚無前揭駐診拆帳之適用等語。
五、本件原告94年度綜合所得稅結算申報，列報取自新竹醫院執
    行業務收入413,523 元、必要費用及成本322,337 元、執行
    業務所得90,916元，經被告核定為薪資所得413,253 元；另
    原告95年度綜合所得稅結算申報，列報取自新竹醫院執行業
    務收入287,455 元、必要費用及成本224,215 元、執行業務
    所得63,240元，經被告核定為薪資所得287,455 元，有原告
    94、95年度申報書、被告94、95年度申報核定通知書（附於
    94年度綜合所得稅處分卷第84-88 頁、95年度綜合所得稅處
    分卷第57-58 頁），為兩造所不爭執，並有原核定、復查決
    定書及訴願決定書可按（本院卷第53-60 、18-27 頁）。
六、歸納兩造之陳述，雙方之爭點為：被告以原告94及95年度綜
    合所得稅結算申列報取自新竹醫院之收入，核定其性質屬薪
    資所得，是否有理由？
  (一)按「個人之綜合所得總額，以其全年下列各類所得合併計算
    之：..第二類：執行業務所得：凡執行業務者之業務收入或
    演技收入，減除業務所房租或折舊、業務上使用器材設備之
    折舊及修理費，或收取代價提供顧客使用之藥品、材料等之
    成本、業務上雇用人員之薪資、執行業務之旅費及其他直接
    必要費用後之餘額為所得額。..第三類：薪資所得：凡公、
    教、軍、警、公私事業職工薪資及提供勞務者之所得：一薪
    資所得之計算，以在職務上或工作上取得之各種薪資收入為
    所得額。二前項薪資包括：薪金、俸給、工資、津貼、歲費
    、獎金、紅利及各種補助費。」，為行為時所得稅法第14條
    第1 項第2 類前段及第3 類第1 款及第2 款前段定有明文。
    立法意旨就執行業務所得，原則上係指個人以專業智能或技
    藝自力營生者之收入減除業務所必要成本及費用後餘額，其
    業務在自主原則下執行，盈虧之風險自負，與薪資所得以在
    機關提供專業技能或勞務，所獲取之所得，而不負事業盈虧
    之風險，兩者本質有別，故以立法定義其內容。
  (二)又按「稅法上所稱之薪資所得，一般係指因僱傭契約所獲致
    之金錢報償，由於金錢純粹因為勞務之提供而獲致，勞務提
    供者本身不負工作成敗責任，因此原則上不須提供勞務以外
    之成本來完成工作，所得之金錢應全部列為所得。而稅法上
    之執行業務所得則比較近似於因承攬或委任契約所獲致之報
　　酬，由於此等報酬之取得，以特定工作完成為必要，除了勞
　　務之提供外，尚有其他成本支出，在計算執行業務所得時，
　　得減除該成本及直接必要費用，而以其餘額為所得額。定性
　　稅法上執行業務所得，最主要者為『當事人在取得所得之過
    程中確實另有一定比例之自身勞務外之必要費用支出』（即
　　所得稅法第11條第1 項所稱之自力營生），易言之，應按社
　　會通念，依商業活動類型，以『勞務報酬之取得，除了勞務
　　以外，通常是否還有「明顯可查知」、「具一定數量金額」
　　之其他費用成本支出』為判斷標準。」（最高行政法院98年
　　度判字第154 號判決意旨參照）。依此，個人執行業務所得
　　之認定，可以個人有無「明顯可查知」「具一定數量金額」
　　之其他費用成本支出為判斷。
  (三)原告主張其自新竹醫院取得上述94、94年度之業務收，係因
    其代表陳鴻志泌尿科診所與該院簽訂醫療合作契約，由原告
    為該診所履行該契約，依財政部95年4 月7 日函釋、96年3
    月7 日函釋意旨係執行業務所得，被告核定為薪資所得有誤
    等情。惟查，原告於92年6 月27日向新竹醫院申請回院兼任
    泌尿科主治醫師，其各項薪酬請該院院長核定提成比例，有
    原告具名簽呈可按（附於95年度處分卷第7 頁），新竹醫院
    嗣後於每年年終，召開醫教會議，審核與各支援醫師續聘案
    ，而於每年12月間與原告簽訂次年度之醫療合作契約，有該
    契約書可按（附於94年處分卷第56頁、95年處分卷第14頁）
    該契約之目的由為支援新竹醫院醫療服務。被告向新竹醫院
    函查，經該院回覆略以：「陳員（即本件原告）在本院執行
    醫療業務期間為92年7 月1 日起至95年12月31日止，每週四
    下午固定時段，其支援期間雙方依據合約內容辦理..」、「
    （陳員門診、手術酬勞計算標準為何？）門診費用係依門診
    人數10人內500 元（超過1 人40元）、手術費係依健保點數
    36% 計算」、「（陳員是否須自行負擔執行業務費用？..）
    本院總務室（出納）係依該科提供支援醫師酬勞費申請表之
    合計金額入陳員郵局帳戶，並無扣自行負擔執行業務費用..
    ）」等語，有該醫院97年10月1 日回函可證（附於處分卷第
    57、15頁），新竹醫院並以對該院包括原告在內之所有支援
    醫師報酬均以薪資所得列報，未為扣繳，有該院稅額扣繳清
    冊可按（附於94年度處分卷第33頁）。依上開合作契約等事
    證，雖原告部分是由陳鴻志泌尿科診所名義與新竹醫院簽訂
    ，但依原告申請兼任主治醫師及新竹醫院每年以原告本人為
    審核應否續聘為支援醫師等情節以觀，原告受領之新竹醫院
    系爭94年、95年收入，均以原告給付之勞務為內容，原告並
    無就此收入有「明顯可查知」「具一定數量金額」之其他費
    用成本支出，依前揭說明，難認為執行業務所得。被告認屬
    薪資所得並無不合。原告主張其係代表陳鴻志診所支援該醫
    院，為執行業務所得，尚不足採。
七、原告雖主張其每週赴新竹醫院看診，其所負責之診所人員薪
    酬仍由原告負擔，非如被告所言無負擔虧損；本件如認為係
    薪資所得，應依財政部90年12月27日、95年4 月7 日、96年
    3 月7 日函釋實際收入減20% 計算云云。惟本件係針對原告
    在新竹醫院兼職所獲得收入之性質而定性，原告非全職在該
    院看診，其於訂立醫療合作契約時即已明瞭，此項因兼任他
    職而使本職工作須負擔其他支出之機會成本，為任何兼職工
    作均有之負擔，原告其餘時間為自己負責之診所負擔人員薪
    酬等，為其個人經營診所成本之支出，與其兼職看診無關，
    兩者不應混淆，是以本件以原告自新竹醫院獲取之收入屬性
    而定。又原告為提供專業技術勞務，非與新竹醫院駐診拆帳
    ，因而不適用財政部95年4 月7 日函釋，是原告此部分主張
    ，亦不足採。
八、綜上所述，原告雖主張其受領新竹醫院94年、95年之收入為
    執行業務所得，惟原告僅提供醫療專業技能勞務給付，不負
    擔事業盈虧風險及業務成本，應認係薪資所得。從而，原處
    分核認原告受領上開收入為薪資所得，並無違法。訴願決定
    予以維持，亦無不合。原告訴請撤銷，為無理由，應予駁回
    。
九、據上論結，本件原告之訴為無理由，依行政訴訟法第98條第
    1 項前段，判決如主文。
中　　華　　民　　國　　100　 年　　8　　 月　　31　　日
　　　　　　　　　　臺北高等行政法院第五庭
                            　 　　 法  官　李維心
上為正本係照原本作成。
本件以訴訟事件所涉及之法律見解具有原則性者為限，始得於本
判決送達後20日內向本院提出上訴狀並表明上訴理由，如已於本
判決宣示後送達前提起上訴者，應於判決送達後20日內補具上訴
理由（均按他造人數附繕本），且經最高行政法院許可後方得上
訴。
中　　華　　民　　國　　100　 年　　8　　 月　　31　　日
 　　　　　　　　　　　　　 　　　　書記官　何閣梅